【裁判字號】    98,易緝,386
【裁判日期】    980922
【裁判案由】    詐欺
【裁判全文】
臺灣臺中地方法院刑事判決             98年度易緝字第386號
公  訴  人  臺灣臺中地方法院檢察署檢察官
被      告  甲○○
上列被告因詐欺案件，經檢察官提起公訴(85年度偵字第19221號
)，本院判決如下：
    主  文
本件免訴。
    理  由
一、公訴意旨略以：被告甲○○為耀緯企業有限公司之負責人，
    明知其公司經營不善，並無支付能力，竟意圖自己不法之所
    有，於民國85年1月間至3月間止向崇銘紡織企業股份有限公
    司 (設於臺中縣梧棲鎮○○路○段459巷28號，下簡稱崇銘公
    司)陸續訂購鞋料新臺幣 (下同)1,240,691 元(計85年1月間
    應收帳款572,457元、2月份應收帳款308,114元、3月份應收
    帳款360,120元)，並簽發萬通商業銀行臺中分行面額為572,
    457元、發票日為85年5月30日、發票人為耀緯企業有限公司
    之支票1紙給付其中部分之貨款，詎到期日提示未獲兌現，
    其餘之貨款亦分文未付，且嗣後拒不付款，經向追討，已潛
    逃不知去向，始知受騙。因認被告涉犯刑法第339條第1項之
    詐欺取財罪嫌等語。
二、新舊法比較部分：
    查被告甲○○行為後，刑法於94年2月2日修正公布，並於95
    年7月1日施行。行為後法律有變更者，適用行為時之法律，
    但行為後之法律有利於行為人者，適用最有利於行為人之法
    律，刑法第2條第1項定有明文。而追訴時效期間之長、短，
    關係行為人是否受到刑事追訴或處罰，且追訴權時效完成者
    ，應依刑事訴訟法第302條第2款規定諭知免訴，而免訴判決
    乃為實體判決，是關於追訴時效期間之修正，應屬實體刑罰
    法律之變更，而有刑法第2條第1項之適用(最高法院24年7月
    民刑庭總會決議(2)參照) 。依此，本件被告行為時即修正前
    刑法第80條第1項第2款規定，追訴權因3 年以上10年未滿有
    期徒刑者，10年內不行使而消滅；修正後刑法第80條第1 項
    第2款則規定追訴權因犯最重本刑為3年以上10年未滿有期徒
    刑之罪者，20年內未起訴而消滅；另修正後刑法第83條並將
    追訴權時效停止之原因修訂為因「起訴」、「依法停止偵查
    」或「因犯罪行為人逃匿而通緝」，且增列停止原因視為消
    滅之事由。是經比較修正前後之規定，修正後刑法所定追訴
    權時效期間較長，表示行為人被追訴之期限較久，修正後刑
    法之規定並未較有利於行為人，應依刑法第2條第1項前段規
    定，適用行為時即修正前刑法第80條之規定。又依「擇用整
    體性原則」，最高法院著有27年上字第2615號判例可資參照
    ，是關於追訴權時效之停止進行，及其期間、計算，亦應一
    體適用修正前刑法第81條、第83條之規定。
三、按案件時效已完成者，應諭知免訴之判決，且得不經言詞辯
    論為之，刑事訴訟法第302條第2 款、第307條分別定有明文
    。又追訴權之時效，如依法律之規定，偵查、起訴或審判之
    程序，不能開始或繼續時，停止其進行。前項時效停止，自
    停止原因消滅之日起，與停止前已經過之期間，一併計算。
    停止原因繼續存在之期間，如達於第80條第1 項各款所定期
    間4分之1者，其停止原因視為消滅，修正前刑法第83條定有
    明文。是刑法追訴權之時效規定，係指刑事追訴機關於法定
    期間內，怠於行使偵查、起訴、審判等追訴權，即生時效完
    成，而消滅追訴權之效果，故案經提起公訴後，被告在逃經
    依法通緝，致無法行使審判權時，其追訴權之時效，依同法
    第83條第1項、第3項之規定，應停止進行至法定追訴期間4
    分之1。
四、經查：被告甲○○被訴涉犯刑法第339條第1項之詐欺取財罪
    嫌，法定刑為5年以下有期徒刑，拘役或科或併科1千元以下
    罰金，依修正前刑法第80條第1項第2款之規定，追訴權時效
    為10年；又被告因逃匿，經本院通緝，致審判不能進行，應
    一併計算該項時效停止進行之追訴期間4分之1，為2年6月。
    則本件之犯罪終了日為85年3月8日，經臺灣臺中地方法院檢
    察署檢察官於85年10月5日開始偵查，於86年4月14日提起公
    訴，並於86年5月17日繫屬本院，因被告逃匿致本院審判之
    程序不能開始，經本院於86年7月15日發布通緝，有本院刑
    事卷宗、偵查卷宗及通緝書 (見本院86年度易字第3044號卷
    第32頁)在卷可稽。又依司法院大法官會議第138號解釋及最
    高法院82年第10次刑事庭會議決議意旨，已實施偵查及經提
    起訴訟，且在審判進行中，均不生時效進行之問題。基此，
    自被告犯罪行為終了日即85年3月8日起算，加上10年之時效
    期間、因通緝而時效停止進行之期間2年6月，及開始實施偵
    查日 (85年10月5日)至本院發布通緝前1日(86年7月14日)之
    期間9月11日，再扣除提起公訴日(86年4月14日)至案件繫屬
    於本院 (86年5月17日)之期間1月4日，經就上述各項期間加
    總計算後，被告被訴詐欺取財罪之追訴權時效，至遲已於98
    年5月15日完成。揆諸前揭說明，爰不經言詞辯論，逕為諭
    知免訴之判決。
五、依刑事訴訟法第302條第2款、第307條判決如主文。
中    華    民    國    98    年    9     月    22    日
                  刑事第十七庭審判長法  官  陳玉聰
                                    法  官  洪挺梧
                                    法  官  簡芳潔
以上正本證明與原本無異。
如不服本判決應於收受送達後10日內向本院提出上訴書狀，並應
敘述具體理由；其未敘述上訴理由者，應於上訴期間屆滿後20日
內向本院補提理由書（均須按他造當事人之人數附繕本）「切勿
逕送上級法院」。
                                    書記官  呂苗澂
中    華    民    國    98    年    9     月    22    日


司法院資訊處製作；財團法人民間司法改革基金會備份。
